【裁判字號】    99,交易,35
【裁判日期】    990330
【裁判案由】    業務過失傷害
【裁判全文】
臺灣彰化地方法院刑事判決              99年度交易字第35號
公  訴  人  臺灣彰化地方法院檢察署檢察官
被      告  乙○○
上列被告因業務過失傷害案件，經檢察官提起公訴（98年度偵字
第10239號），本院判決如下：
    主    文
乙○○從事業務之人，因業務上之過失傷害人，處有期徒刑肆月
，如易科罰金，以新臺幣壹仟元折算壹日。
    事    實
一、乙○○為羊奶送貨員，平日以機車載運羊奶，駕駛為其附隨
    業務，其於民國98年6 月2 日凌晨3、4時許，騎乘車牌號碼
    312-CRA 號重型機車欲前往溪湖載送羊奶，沿彰化縣二林鎮
    ○○里○○路由西往東方向直行，於同日凌晨4 時許途經彰
    化縣二林鎮○○里○○路與光復路交岔路口（挖仔高幹46號
    電桿附近）欲左轉時，本應注意汽車行駛至無號誌之交岔路
    口，轉彎車應暫停讓直行車先行，而依當時天候為晴天，夜
    間設有照明設備，柏油路面乾燥並無缺陷，道路無障礙物及
    視距良好等情況，並無不能注意之情事，竟疏未注意及此，
    適甲○○騎乘車牌號碼HA7-537 號重型機車，沿光復路由北
    往南方向行駛至該路口，亦疏未注意車前狀況而貿然行駛，
    兩部機車均閃避不及而發生碰撞，致甲○○受有頭部外傷併
    硬腦膜下出血、頭部外傷併蜘蛛網膜下出血、頭皮裂傷、右
    腳糖尿病足併腳趾壓傷（第三至五腳趾動截肢手術）等傷害
    。事故發生後經乙○○報警，在有偵查權限之人知悉肇事人
    之前，主動向到場處理事故之員警林福水陳明自己係肇事者
    及陳述肇事經過，自首接受裁判。
二、案經甲○○訴由彰化縣警察局芳苑分局報告臺灣彰化地方法
    院檢察署檢察官偵查起訴。
    理    由
壹、證據能力部分：
    被告以外之人於審判外之陳述，雖不符前4條之規定，而經
    當事人於審判程序同意作為證據，法院審酌該言詞陳述或書
    面陳述作成時之情況，認為適當者，亦得為證據；當事人、
    代理人或辯護人於法院調查證據時，知有第159條第1項不得
    為證據之情形，而未於言詞辯論終結前聲明異議者，視為有
    前項之同意，刑事訴訟法第159條之5定有明文。本案下列引
    為證據之證人陳述及書證，檢察官、被告於本院審理中均不
    爭執其證據能力，且以之作為證據並無不當，依上揭法條之
    規定，自均有證據能力，合先敘明。
貳、實體方面：
一、上揭事實，迭據被告乙○○於警詢、偵查及本院審理中均自
    白不諱，核與告訴人甲○○指訴情節相符，復有道路交通事
    故調查報告表（一）、（二）、道路交通事故現場圖及現場
    照片10等附卷可稽，足認被告自白與事實相符，堪可採信。
    按汽車行駛至無號誌或號誌故障而無交通指揮人員指揮之交
    岔路口，支線道車應暫停讓幹線道車先行。未設標誌、標線
    或號誌劃分幹、支線道者，少線道車應暫停讓多線道先行；
    車道數相同時，轉彎車應暫停讓直行車先行；同為直行車或
    轉彎車者，左方車應暫停讓右方車先行。但在交通壅塞時，
    應於停止線前暫停與他方雙向車輛互為禮讓，交互輪流行駛
    ，道路交通安全規則第102 條第1 項第2 款訂有明文。被告
    駕車自應注意上述道路交通安全規定，衡諸卷附道路交通事
    故調查報告表（一）、（二）及現場照片所示，本件事發當
    時天候為晴天，夜間設有照明設備，柏油路面乾燥並無缺陷
    及障礙物、視距良好等情況，並無不能注意之情事，竟疏未
    注意上開規定致肇車禍，其有過失甚明。且本件車禍經送請
    臺灣省彰化縣區車輛行車事故鑑定委員會鑑定及送請臺灣省
    車輛行車事故覆議鑑定委員會覆議結果，亦認為：「乙○○
    駕駛重機車行經無號誌岔路口，左轉彎未顯示方向燈且未暫
    停讓直行車先行為肇事主因。甲○○駕駛重機車未注意車前
    狀況，為肇事次因。」，有臺灣省彰化縣區車輛行車事故鑑
    定委員會鑑定意見書及該鑑定委員會99年3 月23日彰鑑字第
    0995600538號函附卷可憑，益徵被告對於本案車禍之發生確
    有過失，雖被害人甲○○同有過失，亦無礙於被告前揭過失
    責任。被害人因前揭事故而受有頭部外傷併硬腦膜下出血、
    頭部外傷併蜘蛛網膜下出血、頭皮裂傷、右腳糖尿病足併腳
    趾壓傷（第三至五腳趾動過截肢手術）等傷害，此有財團法
    人彰化基督教醫院診斷書在卷可按，故本件被告過失駕車肇
    事行為與被害人受有前揭傷害結果間，具有相當因果關係。
    綜上所述，本件被告過失犯行，事證已臻明確，應予依法論
    科。
二、查被告係以駕車為附隨業務之人，因前揭業務過失致告訴人
    受傷，是核被告所為，係犯刑法第284 條第2 項前段之業務
    過失傷害罪。又被告肇事後留在現場，主動報警並於警察至
    肇事現場處理時，向警承認其為肇事者，而向警自首並接受
    裁判，業據被告供明在卷，並有彰化縣警察局道路交通事故
    肇事人自首情形紀錄表在卷可憑，符合刑法第62條前段自首
    之規定，爰依法得減輕其刑。爰審酌被告行車未遵守交通規
    則而過失致人受傷之行為，雖非如故意行為之惡性重大，但
    被告對於本案車禍之發生，確實具有前揭過失，且告訴人所
    受傷害之程度非輕、迄今尚未就民事部分與告訴人達成和解
    之犯罪後態度等一切情狀，量處如主文所示之刑，並諭知易
    科罰金之折算標準，以資懲儆。
據上論斷，應依刑事訴訟法第299條第1項前段，刑法第284條第2
項前段、第62條前段、第41條第1 項前段，刑法施行法第1 條之
1 第1 項、第2 項前段，判決如主文。
本案經檢察官蕭有宏到庭執行職務。
中    華    民    國    99    年     3    月    30    日
                  刑事第六庭          法  官  鮑慧忠
以上正本證明與原本無異。
如不服本判決應於收受判決後10日內向本院提出上訴書狀，並應
敘述具體理由；其未敘述上訴理由者，應於上訴期間屆滿後20日
內向本院補提理由書狀( 均須按他造當事人之人數附繕本) 「切
勿逕送上級法院」。
告訴人或被害人對於判決如有不服具備理由請求檢察官上訴者，
其上訴期間之計算係以檢察官收受判決正本之日期為準。
中    華    民    國    99    年    3     月    30    日
                                      書記官  林子惠
附錄本案論罪科刑法條：
中華民國刑法第284條
因過失傷害人者，處6月以下有期徒刑、拘役或5百元以下罰金，
致重傷者，處1年以下有期徒刑、拘役或5百元以下罰金。
從事業務之人，因業務上之過失傷害人者，處1年以下有期徒刑
、拘役或1千元以下罰金，致重傷者，處3年以下有期徒刑、拘役
或2千元以下罰金。

司法院資訊處製作；財團法人民間司法改革基金會備份。
